臺灣嘉義地方法院民事裁定　96年度抗字第40號
抗　告　人　戊○○○
　　　　　　丁○○
　　　　　　己○○
　　　　　　　　　　　　號
相　對　人　乙○○
　　　　　　甲○○
　　　　　　丙○○
　　　　　　　　　　　上三人共同送達代收人　盧奇南律師
上列當事人間請求停止執行事件，對於民國96年7月10日本院96
年度聲字第361號裁定，提起抗告，本院合議庭裁定如下：
    主  文
原裁定廢棄。
相對人原審之聲請駁回。
第一審、第二審程序費用由相對人負擔。
    理  由
一、抗告意旨略以：
（一）按執行名義成立後，如有消滅或妨礙債權人請求之事由發
      生，債務人得於強制執行程序終結前，向執行法院對債權
      人提起異議之訴。如以裁判為執行名義時，其為異議原因
      之事實發生在前訴訟言詞辯論終結後者，始得主張之，強
      制執行法第14條第1項定有明文。是若以裁判為執行名義
      時，其為異議原因之事實若係在前言詞辯論終結前即已存
      在者，即不得提起債務人異議之訴。又強制執行法第14條
      規定之債務人異議之訴，須主張執行名義成立後，有消滅
      或妨礙債權人請求之事由發生，始得為之。所謂消滅債權
      人請求之事由，係指足以使執行名義之請求權及執行力消
      滅之原因事實，如清償、提存、抵銷、免除、混合、債權
      之讓與、債務之承擔、解除條件之成就、和解契約之成立
      等，始足當之（最高法院69年度台上字第654號判決意旨
      參照）。查鈞院92年度執字第16297號拆屋還地強制執行
      事件，是以裁判為執行名義，若為異議原因之事實係在前
      訴訟言詞辯論終結前即已存在，亦無消滅或妨礙債權人請
      求之事由，即不得提起債務人異議之訴。
（二）次強制執行程序開始後，有回復原狀之聲請，或提起再審
      或異議之訴，或對於和解為繼續審判之請求，或提起宣告
      調解無效之訴、撤銷調解之訴，或對於許可強制執行之裁
      定提起抗告時，法院因必要情形或依聲請定相當並確實之
      擔保，始得為停止強制執行之裁定（強制執行法第18條第
      2 項）。並非以訴訟一經提起，即須停止執行。又強制執
      行法第18條第1項規定，強制執行程序開始後，除法律另
      有規定外，不停止執行，故民事訴訟法關於訴訟程序停止
      之規定，於強制執行程序無準用之餘地。所謂必要之情形
      ，須回復原狀之聲請，再審之訴或異議之訴，或對於和解
      為繼續審判之請求，或提起宣告調解無效之訴，撤銷調解
      之訴，或對於許可強制執行之裁定提起抗告，係屬合法並
      足以動搖原執行名義，而有勝訴之望，以及如繼續執行，
      債務人將受不能或難以回復或難以計算之損害而言。而其
      有無必要情形，由受訴法院自由裁量決定之。受訴法院應
      依聲請、訴訟、請求或抗告，認有停止必要，得逕依職權
      不命供擔保或命供相當並確實之擔保而停止執行之裁定。
      所謂「依聲請定相當並確實之擔保」，即依上開聲請、訴
      訟、請求或抗告之人聲請，由受理法院命供相當並確實之
      擔保而言。本件自原裁定法院89年度嘉簡字第469號抗告
      人訴請相對人吳玉付等3人拆屋還地事件，勝訴確定，其
      實應拆除者並非房屋，僅是水泥圍牆及水泥地面而已。相
      對人則不惜提存3次，聲請停止執行。其上訴、再審、抗
      告，無非僅以：「相對人之繼承人吳金全生前與共有人口
      頭上，在坐落新港鄉○○段精忠小段306地號面積139平方
      公尺約定，多出31平方公尺為列入地政機關登記謄本內，
      對該部分主張權利」，予以抗辯。縱屬事實，相對人何不
      依土地登記規則第134條第1、2項規定，申請更正登記？
      故歷次訴訟均敗訴並確定。其屢訟屢敗之原因，均在31平
      方公尺土地重複打轉，蓄意拖延92年度執行案件，至今4
      年尚不能執行完畢。
（三）綜上所述：
   1、原裁定在准予提供擔保執行，使96年7月12日上午9時40分
      無法完成執行、結案，已拖延4年餘之執行案件，將沒完
      沒了，法律失去威信，不如自力救濟，無庸公權利介入。
      是相對人聲請停止執行為無理由。
   2、相對人應拆除之標的物，如原始判決（89年度嘉簡字第46
      9號判決）附圖所示A-B間、C-D間之水泥圍牆拆除及該4點
      連線範圍內地面高凸部分不執行拆除，則抗告人建造於所
      有303地號土地上樓房形同廢樓，車輛無法出入，所受損
      害不知如何計算，居家門前被築圍牆，通行不便，被無權
      佔用，其精神痛苦，確難予形容。
（四）本件相對人於89年度嘉簡字第469號拆屋還地事件敗訴，
      提起上訴仍敗訴確定（90年度簡上字123號案件參照），
      提起再審遭駁回（92年度再易字27號裁定參照）。抗告人
      聲請強制執行，相對人提起債務人異議之訴，遭駁回（94
      年度嘉簡字第338號判決參照）遭駁回，提起上訴遭駁回
      （94年度簡上字第70號判決參照），追加之訴亦駁回確定
      （94年度簡上字第70號裁定參照），聲請再審遭駁回（95
      年度再易字第8號裁定參照），又提起再審之訴遭駁回（
      95年度再易字第9號裁定參照）。相對人屢訟屢敗，此間
      曾於93年間聲請停止執行（93年度聲字第68號裁定參照）
      ，94年間聲請停止執行（94年度嘉簡字第19號裁定參照）
      ，相對人恐遭強制執行，又以同一事實、同一理由另向共
      有人12人提起異議之訴，仍遭駁回（96年度嘉簡字第87號
      裁定參照），又提起上訴，並聲請停止執行，原裁定法院
      竟又第3次裁定聲請停止執行（96年度聲字第361號裁定參
      照）。
（五）按權利之行使，不得違反公共利益，或以損害他人為主要
      目的。行使權利，履行義務，應依誠實及信用方法，為民
      法第148條所明定。本件如89年度嘉簡字第469號判決附圖
      A-B、C-D間相對人建造水泥矮牆，阻礙同段303地號抗告
      人所有樓房車輛無法出入，其所建造矮牆其實對相對人自
      有之同段300地號出入並無任何利益，專以損害抗告人為
      主要目的。顯然故意背於善良風俗加害抗告人，為訴訟制
      度之濫用，不但抗告人受害，更為浪費司法資源，此風不
      可長，原裁定顯屬違誤，為此提出抗告，可望終止無止境
      之拖延執行，否則將沒完沒了，永無息訟之日。
（六）並聲明：1、原裁定廢棄。2、鈞院92年度執字16297號執
      行事件之強制執行程序，應予繼續執行。3、聲請及抗告
      程序費用，均由相對人負擔。
二、原裁定意旨略以：「經核卷內事證，並審酌兩造之書面陳述
    ，本件執行程序，已涉及抗告人所有房屋之人員、車輛進出
    ，對相對人之權益有相當影響，雖本件訴訟標的價額經計算
    結果不高，然抗告人因停止執行所可能遭受之損害已高於此
    ，經平衡考量兩造之權益，認本件聲請為有理由，爰裁定准
    予聲請人供擔保新臺幣（下同）15萬元後，本院92年度執字
    第16297號執行事件之強制執行程序，於本院96年度簡上字
    第53號異議之訴事件判決確定、和解或撤回起訴前應暫予停
    止等語。
三、經查：
（一）本院92年度執字第16297號拆屋還地強制執行事件，抗告
      人係執本院89年度嘉簡字第469號、90年度簡上字123 號
      確定判決為執行名義，據以執行拆除矮牆等。相對人對上
      開確定判決提起，提起再審（本院92年度再易字27號），
      並聲請本院准予供擔保停止執行（本院93年聲字第68 號
      ），惟上開再審之聲請經駁回而確定。相對人又另提起債
      務人異議之訴，並聲請本院准予供擔保停止執行（本院94
      年嘉簡聲字第19號），惟上開債務人異議之訴經本院判決
      駁回相對人之訴（本院94年度嘉簡字第338號判決參照）
      ，相對人雖提起上訴，亦遭駁回而確定（本院94年度簡上
      字第70號判決）。相對人再對本院94年度簡上字第70號確
      定判決提起再審2次，惟均遭駁回而確定（本院95年度再
      易字第8、9號），以上事實有上開裁判書影本在卷可證，
      並經調閱本院92年度執字第16297號卷查明無誤。
（二）相對人又提起本件異議之訴（本院96年度嘉簡字第87號）
      並聲請本院准予供擔保停止執行（本院96年聲字第361號
      ）。然上開相對人所提本院96年度嘉簡字第87號異議之訴
      ，亦經判決駁回，目前上訴中。此經調閱上開96年度嘉簡
      字第87號卷查明屬實。而審繹上開事件，相對人之請求係
      以：「重劃變後嘉義縣新港鄉○○段精忠小段306地號土
      地，面積為139平方公尺，重劃多出面積31平方公尺即附
      圖所示Ａ部分（下稱系爭土地），該多出部分實際上為相
      對人之先父吳金全生前與共有人口頭上預留，應將該部分
      登記為所有之嘉義縣新港鄉○○段精忠小段300地號土地
      內，地政人員未列入登記簿謄本內，反將該部分誤劃入同
      段306地號土地，故本件土地於辦理分割及重劃時，地政
      人員登記錯誤，相對人對於系爭土地有所有權」為其請求
      之依據。惟相對人所主張之事實，業經本院另案94年度嘉
      簡字第338號判決相對人敗訴，相對人上訴後，另經本院
      以94年度簡上字第70號判決駁回相對人之上訴而確定。是
      相對人對本件抗告人所提起之債務人異議之訴，應屬違反
      既判力原則而再訴。以上事實業經調閱卷證查明無誤。是
      相對人所主張之事實，顯難有勝訴之望。
（三）相對人應拆除之標的物，如原始判決（89年度嘉簡字第46
      9 號判決）附圖所示A-B間、C-D間之水泥圍牆拆除及該4
      點連線範圍內地面高凸部分不執行拆除，則抗告人建造於
      所有303地號土地上樓房形同廢樓，車輛無法出入，所受
      損害難以計算，居家門前被築圍牆，通行不便，被無權占
      用，對其權益有相當影響，然本件訴訟標的價額經計算結
      果不高，而抗告人因停止執行所可能遭受之損害已高於此
      。且抗告人係執行拆除矮牆，如不停止執行，將來亦無難
      於回復執行前之狀態。再者，如前所述，相對人執本院89
      年度嘉簡字第469號、90年度簡上字123號確定判決為執行
      名義，據以執行拆除矮牆等（本院92年度執字第16297號
      ），迄今已近4年，因相對人又對確定判決提起異議之訴
      、再審之訴等，並聲請供擔保停止執行，致執行案件久懸
      未結。惟其聲請之異議之訴、再審之訴等案件，均經駁回
      。嗣又提起本件異議之訴（本院96年度嘉簡字第87號）亦
      經駁回。顯見相對人有拖延執行之嫌。
（四）按有回復原狀之聲請，或提起再審或異議之訴，或對於和
      解為繼續審判之請求，或提起宣告調解無效之訴、撤銷調
      解之訴，或對於許可強制執行之裁定提起抗告時，法院因
      必要情形或依聲請定相當並確實之擔保，得為停止強制執
      行之裁定，強制執行法第18條第2項定有明文。又前開所
      謂必要情形，固由法院依自由裁量定之。然法院為此決定
      ，應就回復原狀之聲請，或再審之訴，或異議之訴，或抗
      告，在法律上是否顯無理由，以及如不停止執行，將來是
      否難於回復執行前之狀態等各情形予以斟酌（最高法院69
      年度台抗字第577號裁判意旨參照）。如前所述，(一)相對
      人所提之本院96年度嘉簡字第87號異議之訴，顯難有勝訴
      之望。(二)抗告人因停止執行所可能遭受之損害已高於訴訟
      標的價額。(三)如不停止執行，將來亦無難於回復執行前之
      狀態。(四)相對人有拖延執行之嫌。是本院參酌上情，認相
      對人聲請供擔保停止執行，並無理由。抗告人意旨就指此
      摘原裁定不當，求予廢棄改判，為有理由，爰裁定如主文
      所示。
（五）至於抗告人請求本院92年度執字16297號執行事件之強制
      執行程序，應予繼續執行。因相對人供擔保停止執行之聲
      請既經駁回，則本院上開執行案件即當然應續行執行，毋
      庸另為裁判之諭知。是抗告人此部分之請求即無必要，併
      予敘明。
四、據上論結，本件抗告為有理由，依民事訴訟法第492條、第
    78條、第85條第1項前段，裁定如主文。
中　　華　　民　　國　　96　　年　　8 　　月　　29　　日
                 民事第一庭審判長法  官  林世芬
                                 法　官　吳芝瑛
                                 法  官  馮保郎
以上正本係照原本作成。
本裁定不得抗告。
中　　華　　民　　國　　96　　年　　8 　　月　　29　　日
                                 書記官　王立梅
